臺灣高等法院刑事判決　　　　　　　　　　　　　九十二年度上易字第二九七七號
　　上　訴　人
　　即　被　告　甲○
右上訴人因詐欺案件，不服臺灣板橋地方法院九十二年度易字第一一八二號，中華民
國九十二年八月八日第一審判決（起訴案號：臺灣板橋地方法院檢察署九十一年度偵
字第六九四０號），提起上訴，本院判決如左：
    主  文
原判決撤銷。
甲○共同連續意圖為自己不法之所有，以詐術使人將本人之物交付，處有期徒刑參月
，如易科罰金以參佰元折算壹日。
    事  實
一、甲○與施學亮（化名為施秋宇，原審通緝中）分別佯稱為美國禮尚國際貿易公司
    （以下簡稱禮尚公司）之總經理及總裁，明知該司並未實際開設，乃基於共同意
    圖為自己不法所有之犯意聯絡，於民國九十年三月間在臺北市○○街羅多倫咖啡
    廳，向丙○○謊稱該公司擁有太陽能專利，擬在臺成立分公司，而邀集其入股，
    致丙○○不疑有他，陸續交付新臺幣（下同）三萬零六百元予甲○、施學亮，供
    作公司設立登記及其餘開支雜費。嗣二人復基於同前不法所有之概括犯意聯絡，
    於九十年四月（起訴書誤載為七月）間，再偕同丙○○及友人至乙○○任職之臺
    北市○○○路○段五一號二樓桃花紅大酒家飲酒消費，金額達五萬五千元，其間
    施學亮並向乙○○佯稱以發放小費為名，詐借現款三萬元交予甲○發放小費，惟
    僅發放數千元，餘款均由其等收受，其後其等飲畢，即藉詞簽帳而由告訴人乙○
    ○代墊上開款項，嗣施學亮、甲○即逃逸無蹤，上開消費及借款均未償還，丙○
    ○、乙○○始知受騙。迄九十年七月二十三日丙○○於臺北縣永和市某處巧遇施
    學亮，並通知乙○○前來，共同請求返還消費款項，施學亮乃帶同丙○○、乙○
    ○至其女友楊玉婷位於臺北縣永和市○○路三三五巷一八弄五號四樓之住處，由
    楊玉婷當場簽發票號0000000號，面額八萬五千元之本票一紙，交付乙○
    ○收執，楊玉婷並當場允諾代為還款，惟事後亦未獲兌現，甲○、施學亮仍避不
    見面。
二、案經丙○○、乙○○訴請臺灣板橋地方法院檢察署檢察官偵查起訴。
    理  由
一、訊據被告甲○矢口否認有何詐騙告訴人丙○○上述款項及至告訴人乙○○店內白
    吃白喝之情，辯稱：係施學亮向伊與告訴人丙○○招募入股，伊並不知丙○○有
    拿錢給施學亮，伊二人均為施學亮所欺騙，另至告訴人乙○○店內飲酒，當時係
    施學亮請客，伊僅在場共同飲酒，而向告訴人乙○○所借得發放小費之款項，乃
    係施學亮所借，不應叫伊全部負擔等語。惟查，施學亮佯以開設禮尚公司之名，
    邀集告訴人丙○○入股，佯稱被告亦有參加，被告亦配合佯稱其亦有參加，保證
    沒有問題，以資取信，致使告訴人丙○○陷於錯誤而陸續交付三萬零六百元予其
    等收執，嗣其等即避不見面之事實，業據告訴人丙○○於偵查、原審及本院審理
    中指訴甚詳，雖被告甲○以前開情詞置辯，然觀諸被告亦坦白承認施學亮確有向
    丙○○告稱有太陽能專利，要成立公司，且由被告擔任總經理招募告訴人丙○○
    入股一節（原審卷第二十九頁、第三十一頁），足以佐證告訴人丙○○所言信而
    有徵，堪予採信，被告空言辯稱其亦為被害人云云，要屬推託之詞，不足採信。
    另被告與施學亮共赴告訴人乙○○店內消費飲宴，白吃白喝，未支付消費款項，
    更進而藉詞發放小費詐借款項等情，亦據告訴人乙○○於偵查、原審及本院審理
    中先後指訴甚詳，並有本票影本一紙附卷為證，核與告訴人丙○○所陳稱：當時
    甲○與施學亮向乙○○藉詞發小費借得三萬元時，二人確實有將錢放入口袋，當
    時在旁邊有看到等語（原審卷第一百一十五頁）相符，堪予採信，是被告辯以：
    當時均為施學亮請客，不應叫我負責，因施學亮腳行動不便，由其代發小費云云
    ，無非飾卸之詞，亦不足採。綜上所述，被告否認犯行，應係事後推諉之詞，不
    足採信。本件罪證明確，被告犯行足以認定。
二、核被告甲○所為，係犯刑法第三百三十九條第一項之詐欺取財罪。被告與施學亮
    間有犯意聯絡及行為分擔，為共同正犯。被告所為數詐欺行為，時間緊接，犯罪
    構成要件相同，顯係出於概括犯意反覆為之，為連續犯，應依刑法第五十六條規
    定以一罪論，並加重其刑。又公訴人雖認被告赴告訴人乙○○任職之酒家飲酒消
    費部分，係犯刑法第三百三十九條第二項之詐欺得利罪，然被告以詐術使酒家人
    員交付酒菜，既係具體現實之財物，自應成立詐欺取財罪，是公訴人尚有誤會，
    此部分起訴法條應予變更。
三、公訴意旨另以：被告甲○與施學亮復基於同前不法所有之概括犯意，分別佯稱為
    禮尚公司之總經理及總裁，於九十年三月二日起至同年四月二十四日止，在臺北
    市○○○路○段十一巷Ｂ１皇后小吃店飲食消費，金額達四萬五千七百元，嗣後
    簽發臺南區中小企業銀行同面額之商業本票一紙支付，詎二人旋即逃逸無蹤，嗣
    經丙○○尋獲施學亮後，施學亮帶同丙○○至臺北縣永和市○○路三三五巷一八
    弄五號四樓楊玉婷之住處，施學亮並簽發面額為四萬五千七百元之本票一紙交付
    取信丙○○，惟事後被告及施學亮均逃逸無蹤，因認被告涉有刑法第三百三十九
    條第二項之詐欺得利罪嫌云云。惟訊據被告甲○堅詞否認有詐欺犯行，辯稱：是
    施學亮請客，丙○○和我都有作陪，累積的酒錢共四萬五千七百元沒錯，都算是
    施學亮的，施學亮有答應要付，部分由我簽帳，大家一起去喝酒，不應該都由我
    付錢等語。經查被告與施學亮雖自於九十年三月二日起至同年四月二十四日止，
    至告訴人丙○○所任職之臺北市○○○路○段十一巷Ｂ１皇后小吃店飲食消費八
    次，金額合計達四萬五千七百元，告訴人丙○○亦在場作陪四、五次，然告訴人
    丙○○並不知被告與施學亮簽帳之事，因告訴人丙○○在該小吃店任職收帳員，
    負責人王博玄認係告訴人丙○○之朋友簽帳，要求丙○○負責，告訴人丙○○事
    後才代墊償還上開消費款項等情，業經告訴人於原審及本院審理中陳述明確，並
    有消費簽帳單、面額四萬五千七百元之本票影本、商業本票影本、皇后小吃店負
    責人王博玄所出具證明告訴人丙○○在該店任職收帳員之在職證明影本一紙附卷
    可按，顯見告訴人並非因被告等施用詐術而同意簽帳，亦非因被告等施詐而代墊
    償還上開消費款項，純係告訴人本諸擔任皇后小吃店收帳員之職責，認其亦有多
    次在場作陪之朋友簽帳消費款項應負道義責任，方事後代墊償還，足認告訴人丙
    ○○並非受詐陷於錯誤而代墊消費款項，甚為明確。此外公訴人復未能提出皇后
    小吃店同意簽帳消費係出於被告等施用詐術所致之證據資料，自不能遽以推論被
    告於簽帳消費之初自始即有詐取酒菜之不法意圖，從而公訴人所指訴被告此部分
    詐欺犯行，尚屬不能證明，惟因依公訴意旨認與前述有罪部分具有裁判上一罪之
    關係，爰不另為無罪之諭知。
四、原審對被告論罪科刑，固非無見。惟查，本件並無積極證據足以證明被告確有與
    施學亮共同向皇后小吃店詐得酒菜消費，或詐取告訴人丙○○代墊消費款項四萬
    五千七百元之行為，原審併予論罪並依連續犯論處，尚有未合，被告全盤否認犯
    罪而提起上訴，關於詐取三萬零六百元與桃花紅大酒家飲酒消費及借款三萬元部
    分雖無理由，然原審判決既有右述可議，自應由本院將原審判決撤銷予以改判。
    爰審酌被告年紀已大，前無不良素行，詐騙數額非鉅，情節尚輕及其犯罪之動機
    、目的、手段、所生之危害及迄今仍未償還告訴人款項等一切情狀，量處如主文
    第二項所示之刑，並諭知易科罰金之折算標準。
據上論斷，應依刑事訴訟法第三百六十九條第一項前段、第三百六十四條、第二百九
十九條第一項前段、第三百條，刑法第二十八條、第五十六條、第三百三十九條第一
項、第四十一條第一項前段，罰金罰鍰提高標準條例第一條前段、第二條，判決如主
文。
本案經檢察官陳明光到庭執行職務。
中　　　華　　　民　　　國　　　九十三　　　年　 　一　 　月　　十四　　日
                              臺灣高等法院刑事第十八庭
                                  審判長法  官  吳 　　 敦
                                        法  官  吳　明　峰
                                        法  官  梁　宏　哲
右正本證明與原本無異。
不得上訴。
                                        書記官　劉　貞　達
中　　　華　　　民　　　國　　　九十三　　　年　 　一　 　月　　十六　　日
附錄本案論罪科刑法條全文
刑法第三百三十九條：
意圖為自己或第三人不法之所有，以詐術使人將本人或第三人之物交付者，處五年以
下有期徒刑、拘役或科或併科一千元以下罰金。
以前項方法得財產上不法之利益或使第三人得之者亦同。
前二項之未遂犯罰之。
